【裁判字號】    96,訴,804
【裁判日期】    970306
【裁判案由】    公共危險
【裁判全文】
臺灣新竹地方法院刑事判決               96年度訴字第804號
    公  訴  人  臺灣新竹地方法院檢察署檢察官
    被      告  甲○○
    選任辯護人  法律扶助基金會盛枝芬律師
上列被告因公共危險案件，經檢察官提起公訴（96年度偵字第49
18號），本院判決如下：
    主  文
甲○○放火燒燬自己所有之紙箱、衣櫥、衛生紙、紙張、塑膠籃
、外套、雜物，致生公共危險，處有期徒刑陸月，扣案之打火機
壹個沒收。又放火燒燬他人所有之廚房牆面磁磚、流理台桌面磁
磚、廚房上方水管，致生公共危險，處有期徒刑壹年貳月，扣案
之打火機壹個沒收。應執行有期徒刑壹年陸月，緩刑年，扣案
之打火機壹個沒收。
    事  實
一、緣甲○○為民國71年退伍之士官，退伍後獲配居住在國防部
    所有、位在新竹市○區○○里○鄰○○路300號之「國軍湳雅
    退舍」（按係國軍單身退員宿舍，起訴書贅載榮民之家）A
    棟203室內。因甲○○認同住「國軍湳雅退舍」B棟之退伍軍
    官黃國操（起訴書誤載為黃國超），於96年7月中旬未經授
    權而以其名義寄發陳情函，致其遭受許多單位約談、調查，
    遂於96年7月27日上午9、10時許，向臺灣新竹地方法院檢察
    署按鈴申告黃國操涉犯偽造文書罪嫌（嗣經檢察官於96年10
    月12日對黃國操為不起訴處分）。
二、甲○○於按鈴申告之同日晚上即96年7月28日凌晨2時35分許
    ，對其遭黃國操陷害之事，一時憤恨無法宣洩，竟在配住之
    A203房間內鋪設衛生紙、紙張，持己有之打火機1個，點燃
    房間內衛生紙、紙張後，燒毀甲○○所有之紙箱、衣櫥、衛
    生紙、紙張、塑膠籃、外套、雜物。復前往2樓之私人使用
    廚房內，持上開打火機點燃連接瓦斯桶與爐具間瓦斯軟管，
    燒毀甲○○所有之毛巾、瓦斯管及國防部所有之廚房牆面磁
    磚、流理台桌面磁磚、廚房上方水管。惟旋經住戶丙○○、
    丁○○夫妻發覺，並由丁○○先持滅火器撲滅廚房火勢，另
    由丙○○報警、通報消防單位，經消防人員到場撲滅A203房
    間內火苗，並調查火災現場，查知上情。
三、案經新竹市警察局第一分局報告臺灣新竹地方法院檢察署檢
    察官偵查起訴。
    理  由
甲、程序方面
    按被告以外之人於審判外之言詞或書面陳述，除法律有規定
    者外，不得作為證據；又被告以外之人於審判外之陳述，雖
    不符合同法第159條之1至第159條之4之規定，但經當事人於
    審判程序同意作為證據，法院審酌該言詞陳述或書面陳述作
    成時之情況，認為適當者，亦得為證據。當事人、代理人或
    辯護人於法院調查證據時，知有第159條第1項不得為證據之
    情形，而未於言詞辯論終結前聲明異議者，視為有前項之同
    意，刑事訴訟法第159條第1項及第159條之5分別定有明文。
    經查，本判決下列所引用之各該被告以外之人於審判外之陳
    述（包含書面陳述），除公務員職務上製作之紀錄文書，並
    無顯不可信之情況，依刑事訴訟法第159條之4第1款規定，
    有證據能力外，其餘亦屬傳聞證據部分，檢察官、被告及辯
    護人於本院準備程序中均表示沒有意見，且迄於言詞辯論終
    結前亦未聲明異議。本院審酌上開證據資料製作時之情況，
    尚無違法不當及證明力明顯過低之瑕疵，亦認為以之作為證
    據應屬適當，故揆諸前開規定，爰依刑事訴訟法第159條之5
    規定，認前揭證據資料均有證據能力。
乙、實體方面
一、證據
（一）訊據被告甲○○對於事實二所載之犯罪事實，於本院準備
      程序、審理中均供承不諱。並經證人即「國軍湳雅退舍」
      住戶袁志強、胡善誠於警詢中證述「國軍湳雅退舍」發生
      火災之情在卷可查（見96偵4918：9至10頁、11至12頁）
      ，復經證人即「國軍湳雅退舍」會長丙○○於新竹市消防
      局詢問時證述發生火災、報警、疏散住戶等情在卷可憑（
      見96核退70：22至24頁）。另有新竹市○○路300號退舍A
      棟2樓火災現場平面圖1紙、外觀照片3幀及新竹市消防局
      火災原因調查報告書1份（內含火災原因調查報告書、火
      災現場勘查人員簽到表、火災出動觀察紀錄、談話筆錄、
      火災現場平面圖及物品配置圖、火災現場照片說明資料）
      及火災現場照片30幀附卷可稽（見96核退70：6至8頁、10
      至45頁，96偵4918：16至31頁）。是認被告上開自白內容
      應與事實相符，堪足採信。
（二）另據證人即製作火災原因調查報告書之新竹市消防局課員
      乙○○於本院審理中證述：我到現場時，有三處起火點，
      一處在廚房，兩處在A203房間內。房間內遭燒毀之物為紙
      箱、衣櫥、衛生紙、紙張、塑膠籃、外套、雜物。廚房內
      遭燒毀之物為毛巾、牆面磁磚、流理台桌面磁磚、瓦斯管
      、廚房上方水管等語（見本院97年2月14日審判筆錄第6至
      10頁）。並經被告於本院審理中供承：除廚房之牆面磁磚
      、流理台桌面磁磚、廚房上方水管為公家所有之物，其餘
      均自己所有之物等語在卷可查，核與證人丙○○證述：住
      戶只有獲配1間房間、1張床，其餘之物均是住戶自己添購
      等語相符。從而，被告在房間放火，係燒毀自己所有之紙
      箱、衣櫥、衛生紙、紙張、塑膠籃、外套、雜物；另在廚
      房放火，係同時燒毀自己所有之毛巾、瓦斯管，及他人所
      有之廚房牆面磁磚、流理台桌面磁磚、廚房上方水管，應
      堪認定。
（三）按所謂「致生公共危險」，係指在客觀上已有發生具體公
      共危險之事實存在為必要，不必達於已發生實害之程度，
      但亦非僅以足生公共危險之虞之抽象危險為已足。經查，
      被告居住之「國軍湳雅退舍」係國軍單身退員宿舍，被告
      在配住之A203室房間放火，其對門房間有住戶何廣州，而
      被告所放火之廚房對門尚住有胡善誠、袁志強、陳才福3
      人，且房間、廚房起火時，許多住戶都跑出來，並在中庭
      發抖等情，業據證人丙○○、丁○○於本院審理中證述明
      確，是認被告在房間、廚房之放火行為，造成「國軍湳雅
      退舍」其他住戶生命、財產之威脅，自已發生具體公共危
      險之事實存在。
（四）綜上所述，本件事證已臻明確，被告在房間放火燒毀自己
      所有之物；另在廚房放火燒毀自己、他人所有之物，均堪
      予認定，自應依法予以論罪科刑。
二、論罪科刑
（一）被告在房間放火犯行，核犯刑法第175條第2項之放火燒燬
      住宅等以外自己所有之物罪。另被告在廚房放火之行為，
      核犯刑法第175條第1項之放火燒燬住宅等以外他人所有之
      物罪及同條第2項之放火燒燬住宅等以外自己所有之物罪
      。
（二）檢察官雖認被告在房間點火犯行，係犯刑法第175條第2項
      之放火燒燬住宅等以外自己所有之物罪嫌，另被告在廚房
      放火犯行，係犯刑法第173條第3項之放火燒燬現供人使用
      之住宅未遂罪嫌。經查：上開證人乙○○於本院審理中證
      述：房間內有兩處起火點，一個是在東側的床舖，一個是
      西側的堆放雜物地方。兩側起火點附近都沒有電源線，而
      且也都沒有可燃性物品或易燃物，所以延燒的狀況不嚴重
      ，現場沒有發生延燒的狀況，但是床舖上有棉被。房間桌
      上、床上、椅子上都有報紙、日曆紙、衛生紙，兩個起火
      點附近都有紙張被點燃，可是有被水潑熄。因為床舖上只
      有棉被，用紙張不容易點燃棉被，因為紙張很容易燃燒結
      束，火勢不足以點燃棉被。另雜物區部分有一些紙箱，如
      果有延燒會比床舖嚴重。雜物區部分如果真的有延燒，旁
      邊有衣櫥，可能會延燒到衣櫥，但是衣櫥旁邊是空的，所
      以延燒路徑不連續，除非是有很大的火。現場的建築物主
      體，是磚造的，有防火時效（按係依據建築物的結構，鐵
      皮屋、木造房屋沒有防火時效，一點燃就會燃燒，但是鋼
      筋混凝土及磚造的房屋會有防火時效約一個小時，也就是
      說在這個空間起火隔壁可以感覺到溫度，但是火勢不容易
      傳導過去）。依據這樣子的火勢是不會將建築物的主體燒
      掉。就廚房的部分，點燃瓦斯的客觀情況，更難燒燬建築
      物，雖然有瓦斯桶但是附近沒有可燃物，有可能瓦斯桶燒
      完之後，火勢就自動熄滅，不會燒燬建築物。本件點燃瓦
      斯的部分、方式，應該不會造成氣爆，一般會氣爆是因為
      瓦斯已經先打開瀰漫整個空間，一點火才會造成氣爆，本
      件是因為直接點燃瓦斯，還不足以引起氣爆等語（見本院
      97年2月14日審判筆錄第2至6頁）。參以被告供述：當時
      氣迷糊了，只想死掉等語。此外，復查無其他卷存積極事
      證足認被告確有放火燒毀建築物之主觀意圖。是認被告在
      房間、廚房放火犯行，尚難認定有放火燒燬現供人使用之
      住宅之犯意，惟因起訴事實相同，爰就被告在廚房放火犯
      行，依法變更起訴法條。
（三）被告在廚房放火行為，係以一放火行為而犯刑法第175條
      第1項之放火燒燬住宅等以外他人所有之物罪、同條第2項
      之放火燒燬住宅等以外自己所有之物罪，為一行為而觸犯
      數罪名，為想像競合犯，應依刑法第55條之規定，從一重
      之放火燒燬住宅等以外他人所有之物罪處斷。
（四）被告分別在房間、廚房放火，所犯上開2罪，犯意各別，
      行為互殊，且犯罪構成要件不同，應予分論併罰。
（五）爰審酌被告為75歲高齡之退伍軍人，平日居住在「國軍湳
      雅退舍」，並無親人之照料，而同住湳雅退舍B棟之退伍
      軍官黃國操以其名義寄發陳情函，認遭黃國操陷害，卻苦
      無宣洩管道，其於96年7月27日向臺灣新竹地方法院檢察
      署按鈴申告黃國操，有本院調閱之96年度偵字第5992號偵
      查卷全卷查核屬實，返家後卻仍想不開而為本案之放火犯
      行，念及被告之犯罪動機、目的、犯罪時所受刺激、手段
      ，犯罪所生之危險及損失，暨被告犯後之態度等一切情狀
      ，分別量處如主文所示之刑，並定其應執行之刑。
（六）末查，被告未曾因故意犯罪受有期徒刑以上刑之宣告，有
      臺灣高等法院被告前案紀錄表在卷足按，其因一時失慮致
      罹刑章，犯罪後坦承犯行，態度良好，又「國軍湳雅退舍
      」之管有部隊派員到院表示：不要求被告做任何賠償等語
      （見同上審判筆錄第22頁），被告經此次偵審程序，當知
      所警惕，信無再犯之虞，本院認其所受宣告之刑以暫不執
      行為適當，故依刑法第74條第1項第1款之規定，併予宣告
      緩刑3年，以啟自新。
三、扣案打火機1個，係被告所有供其本件犯罪所用之物，此經
    被告陳明在卷，依刑法第38條第1項第2款之規定，併為宣告
    沒收。
四、據上論斷，應依刑事訴訟法第299條第1項前段、第300條，
    刑法第175條第1項、第2項、第55條、第51條第5款、第74條
    第1項第1款、第38條第1項第2款，判決如主文。
本案經檢察官魏廷勳到庭執行職務。
中    華    民    國    97    年    3     月    6     日
                      刑事第三庭審判長法  官    賴淑敏
                                      法  官    林惠君
                                      法  官    黃美文
以上正本證明與原本無異。
如不服本判決應於收受本判決後10日內向本院提出上訴書狀，其
未敘述上訴理由者，並得於提起上訴後10日內向本院補提理由書
狀 (均須按他造當事人之人數附繕本)「切勿逕送上級法院」。
中    華    民    國    97    年    3     月    6     日
                                      書記官    陳怡芳
附錄本案論罪科刑所適用法條全文：
刑法第175條
放火燒燬前二條以外之他人所有物，致生公共危險者，處1年以
上7年以下有期徒刑。
放火燒燬前二條以外之自己所有物，致生公共危險者，處3年以
下有期徒刑。
失火燒燬前二條以外之物，致生公共危險者，處拘役或 3 百元以
下罰金。


司法院資訊處製作；財團法人民間司法改革基金會備份。
